臺灣高雄地方法院刑事判決
110年度簡上字第318號
上  訴  人  
即  被  告  吳巧薇


上列上訴人即被告因傷害案件，不服本院高雄簡易庭中華民國11
0年10月19日110 年度簡字第2169號刑事簡易判決（偵查案號：
臺灣高雄地方檢察署110 年度偵字第13211號），提起上訴，本
院管轄之第二審合議庭判決如下：
    主  文
上訴駁回。
    事實及理由
一、本案經本院審理結果，認第一審(下稱原審)判決以上訴人即
    被告吳巧薇(下稱被告)犯刑法第277條第1項之傷害罪，處有
    期徒刑2月，如易科罰金，以新臺幣1仟元折算1日。並諭知
    未扣案之辣椒水1瓶沒收，於全部或一部不能沒收或不宜執
    行沒收時，追徵其價額。其認事及用法，均無違誤，量刑亦
    屬妥適，應予維持，爰依刑事訴訟法第373 條之規定，引用
    原審判決書記載之事實、證據及理由（詳如附件）。
二、被告上訴意旨略以：本案是告訴人廖玉梅（下稱告訴人）主
    動跑過來打我，並拉我圍巾，我才拿辣椒水去噴她，我是出
    於正當防衛云云。惟原審判決書就被告辯解如何不足採信，
    且無證據可資認定被告有遭告訴人拉扯之「現在不法侵害事
    實存在」等節詳加說明，從而認本案被告並無正當防衛之阻
    卻違法事由適用綦詳，原審判決以被告犯罪事證明確，對被
    告論處罪刑，其認事、用法及量刑核無違誤，被告猶以前詞
    指摘原判決不當，其上訴並無理由，應予駁回。
據上論斷，應依刑事訴訟法第455 條之1 第1 項、第3 項、第36
4 條、第368 條、第373 條，判決如主文。
本案經檢察官林芝君聲請簡易判決處刑，檢察官劉淑慧到庭執行
職務。
中　　華　　民　　國　　111 　年　　3 　　月　　31　　日
                  刑事第一庭  審判長法  官  莊珮君
                                    法  官  侯弘偉
                                    法  官  賴建旭
以上正本證明與原本無異。
不得上訴。
中　　華　　民　　國　　111 　年　　3 　　月　　31　　日
                                    書記官  陳雅惠
附件：
臺灣高雄地方法院刑事簡易判決　　　　 110年度簡字第2169號
聲　請　人　臺灣高雄地方檢察署檢察官
被　　　告　吳巧薇
上列被告因傷害案件，經檢察官聲請以簡易判決處刑（110年度
偵字第13211號），本院判決如下：
    主  文
吳巧薇犯傷害罪，處有期徒刑貳月，如易科罰金，以新臺幣壹仟
元折算壹日。未扣案之辣椒水壹瓶沒收，於全部或一部不能沒收
或不宜執行沒收時，追徵其價額。
    事實及理由
一、吳巧薇與廖玉梅為同棟大樓住戶，吳巧薇基於傷害之故意，
    於民國110 年1 月3 日10時許，在高雄市鳳山區新泰街新泰
    公園內，持辣椒水噴廖玉梅之眼睛，並徒手拉扯廖玉梅手部
    ，致廖玉梅受有右眼灼傷、前臂挫傷、前臂擦傷等傷害。
二、詢據被告吳巧薇固坦承有持辣椒水噴灑告訴人廖玉梅之眼睛
    ，及拉扯告訴人之事實，惟矢口否認有何傷害犯行，辯稱：
    是告訴人衝過來打我，並拉我圍巾讓我喘不過氣，我才拿辣
    椒水噴她的眼睛等語；本院審理中復具狀辯稱：是告訴人先
    出手，我完全是正當防衛等語。惟查：
  ㈠被告有於上開時間、地點，持辣椒水噴撒並拉扯告訴人，致
    告訴人受有事實欄所載之傷勢等情，業據被告警詢時供述明
    確（見警卷第8 頁），核與證人即告訴人於警詢時證述大致
    相符（見警卷第1 至6 頁），且有長庚醫療財團法人高雄長
    庚紀念醫院診斷證明書在卷可稽（見警卷第11頁），故本件
    犯罪事實已堪認定。
  ㈡至被告雖以前詞置辯，然查：
  ⒈按刑法第23條規定之正當防衛，必須行為人對於現在不法之
    侵害，主觀上出於防衛自己或他人權利之意思，而實行防衛
    行為，為其成立要件，如侵害尚未發生，即無正當防衛可言
    ；如侵害已經過去，而為報復洩憤之攻擊行為，更不得主張
    正當防衛。
  ⒉經查，被告雖以前詞置辯，並提出臺灣高雄地方檢察署檢察 
    官104 年度偵字第14199號聲請簡易判決處刑書、107年度偵
    字第18657、18658號不起訴處分書及其所稱圍巾遭拉扯而破
    損的照片為證。然觀此等聲請簡易判決處刑書、不起訴 處
    分書所載犯罪事實之行為日依序為104 年5 月10日、105年3
     月16日，顯然與本案事實無涉；又僅自該圍巾照片本身 ，
    亦無從認定被告有遭告訴人拉扯之現在不法侵害事實存在 
    。故依卷內事證，難認被告所為之主張為真實。
  ⒊綜上，本案事證明確，被告犯行已堪認定，自應依法論科。
三、核被告所為，係犯刑法第277條第1項之傷害罪。
四、爰以行為人之責任為基礎，審酌被告為智識成熟之成年人，
     僅因與告訴人素有不睦，又自認告訴人來意不善，即不思
    以 理性尊重他人身體健康法益，率爾於告訴人無何攻擊行
    為之 情形下，以自製瓶裝辣椒水噴灑告訴人，顯然缺乏對
    他人身 體尊重之法治觀念，所為誠有不該。此外，被告前
    已有持自 製瓶裝辣椒水噴灑他人之傷害行為，此有本院110
     年度訴字 第359 號判決在卷可查（見本院卷第21至24頁）
    ，卻仍未省 思自身行為，足見被告素行欠佳，較低強度之
    刑罰尚不足使 其生警惕之心。又被告犯後否認犯行，且迄
    今尚未與告訴人 達成和解並適當賠償告訴人所受損害，難
    認犯後態度良好。 兼衡被告自述之犯罪動機，與被告於警
    詢自述之智識程度、家庭經濟狀況（涉及個人隱私部分不予
    揭露，詳見被告之警詢筆錄）、有如臺灣高等法院被告前案
    紀錄表所示之前科素 行等一切情狀，量處如主文所示之刑
    ，並諭知易科罰金之折 算標準。
五、被告持以傷害告訴人之未扣案辣椒水1 瓶，為被告所有且供
     犯罪所用之物，業據被告於警詢中所自承（見警卷第9 頁
    ） ，爰依刑法第38條第2 項前段規定沒收之，並於全部或
    一部 不能沒收或不宜執行沒收時，追徵其價額。
六、應依刑事訴訟法第449 條第1 項前段、第3 項、第450 條第
     1 項、第454 條第1 項，刑法第277 條第1 項、第41條第1
    項前段、第38條第2 項前段、第4 項，刑法施行法第1 條之
     1 第1 項，逕以簡易判決處刑如主文。
七、如不服本判決，應於收受送達判決之日起20日內，向本院提
     起上訴（須附繕本）。
本案經檢察官林芝君聲請以簡易判決處刑。
中    華    民    國   110    年    10    月    19    日
                  高雄簡易庭    法  官  王雪君
以上正本證明與原本無異。
如不服本判決，應於判決送達之日起20日內向本院提出上訴書狀
。( 因疫情而遲誤不變期間，得向法院聲請回復原狀。)
中    華    民    國   110    年    10    月    19    日
                                書記官  林孝聰
附錄本判決論罪科刑法條：
刑法第277條第1項
傷害人之身體或健康者，處五年以下有期徒刑、拘役或五十萬元
以下罰金。